臺灣板橋地方法院交通事件裁定　　　　100年度交聲字第213號
原處分機關　交通部公路總局臺北區監理所
異　議　人
即受處分人　黃福進
上列異議人即受處分人因違反道路交通管理處罰條例案件，對於
交通部公路總局臺北區監理所民國100 年1 月4 日北監自裁字第
裁40－Z6A014293 號違反道路交通管理事件裁決書所為之處分（
原舉發通知單案號：內政部警政署國道公路警察局公警局交字第
Z6A014293 號）聲明異議，本院裁決如下：
    主    文
異議駁回。
    理    由
一、原處分意旨略以：異議人即受處分人黃福進於民國100 年1
    月4 日12時57分許，駕駛車牌號碼BJ-958號自用一般大貨車
    行經國道3 號高速公路北上33公里處，經內政部警政署國道
    公路警察局第六警察隊樹林分隊警員顏春忠、陳泓智當場攔
    檢測試其呼氣酒精濃度超過標準值達每公升0.37毫克，遂以
    異議人「酒精濃度超過規定標準駕車，酒側值0.37Mg∕L 」
    為由，依違反道路交通管理處罰條例第35條第1 項第1 款規
    定掣單舉發，嗣經原處分機關調閱異議人之駕駛執照吊扣吊
    銷歷史情況後，認異議人係於駕駛執照吊扣期間（自99年9
    月7 日起至100 年9 月6 日止）駕駛自用一般大貨車，而於
    100 年1 月4 日依道路交通管理處罰條例第35條第3 項前段
    、第67條第2 項、第68條之規定，及違反道路交通管理事件
    統一裁罰基準及處理細則第41、43、44、67條規定，以北監
    自裁字第裁40－Z6A014293 違反道路交通管理事件裁決書認
    定受處分人「駕駛執照吊扣期間駕駛汽車，且酒精濃度超過
    規定標準」而裁處罰鍰新臺幣（下同）60,000元，吊銷其持
    有各級車輛之駕駛執照，並3 年內不得重新考領，並施以道
    路交通安全講習。
二、異議意旨略以：於99年5 月2 日，因酒後駕駛小汽車，遭警
    員查獲，經測試呼氣酒精濃度達每公升0.31毫克（異議人誤
    載為每公升0.34毫克，罰金已繳清），案經聲明異議後，遭
    吊扣小車駕照1 年，因大車駕照未被吊扣仍可開大貨車維持
    生計，又於100 年1 月4 日，在國道3 號高速公路北上33公
    里處，因酒後駕駛大貨車遭警員查獲，經測試呼氣酒精濃度
    達每公升0.37毫克，裁罰60,000元（罰金已繳清），吊銷大
    貨車之駕駛執照3 年，另伊固不否認有上開違規事實，然認
    為原處分機關之處罰實屬過當，因2 次酒醉駕車所駕駛之車
    輛種類並不同，此次一律吊銷其所持有各級車輛之駕駛執照
    之處分過重，且苟遭吊銷大貨車駕駛執照者，頓時伊全家之
    生計將無法生活並發生困難，請求撤銷原處分關於吊銷大貨
    車駕駛執照3 年部分之處分，改處吊扣大貨車駕駛執照1 年
    之處分等語。
三、按汽車駕駛人，駕駛汽車經測試檢定有酒精濃度超過規定標
    準者，處15,000元以上60,000元以下罰鍰，並當場移置保管
    該汽車及吊扣其駕駛執照1 年；汽車駕駛人經依前開規定吊
    扣駕駛執照，並於吊扣期間再有前開規定之情形者，處60,0
    00元罰鍰，並當場移置保管該汽車及吊銷其駕駛執照；汽車
    駕駛人，曾依道路交通管理處罰條例第35條第3 項前段吊銷
    駕駛執照者，3 年內不得考領駕駛執照；汽車駕駛人，因違
    反道路交通管理處罰條例及道路交通安全規則之規定，受吊
    銷駕駛執照處分時，吊銷其執有各級車類之駕駛執照。道路
    交通管理處罰條例第35條第1 項第1 款、同條第3 項前段、
    第67條第2 項、第68條第1 項，分別定有明文。又依道路交
    通管理處罰條例第92條第1 項所授權訂定之道路交通安全規
    則第114 條第2 款之規定：「汽車駕駛人飲用酒類或其他類
    似物後其吐氣所含酒精濃度超過每公升0.25毫克或血液中酒
    精濃度超過百分之0.05以上者，不得駕車」，故駕駛汽車經
    測試檢定超過上開酒精濃度者，即屬超過酒精濃度規定標準
    ，依首揭法律規定，當應予以處罰。
四、又按道路交通管理處罰條例第68條業經總統於94年12月14日
    修正公布，經行政院以95年2 月27日行政院院臺交字第0950
    082898號令核定自95年3 月1 日施行。該條文修正前係係規
    定：「汽車駕駛人，因違反本條例及道路交通安全規則之規
    定，受『吊扣或』吊銷駕駛執照處分時，『吊扣或』吊銷其
    持有各級車類之駕駛執照。」，而修正後之該條文則規定：
    「汽車駕駛人，因違反本條例及道路交通安全規則之規定，
    受吊銷駕駛執照處分時，吊銷其持有各級車類之駕駛執照。
    」，即將原條文中之「吊扣或」3 字刪除，查其立法過程：
    該條文修正前之原提案修正條文為：「汽、機車駕駛人，因
    違反本條例及道路交通安全規則之規定，受『吊扣或吊銷』
    駕駛執照處分時，『吊扣或吊銷』其違法或違規當時所駕駛
    車輛之駕駛執照。」交通部於委員審查會時表達反對意見，
    認為此修正結果將產生如駕駛人以其領有之聯結車、大客車
    、大貨車、小客車駕駛執照駕駛重型機車，而有違規酒後駕
    車、肇事逃逸等情時，將無法吊扣或吊銷其所持駕駛執照，
    以達有效處罰與維護道路交通安全之目的。然立法者考量因
    違規而吊扣駕照，不宜連其他如職業上、生活上所需之駕照
    一併吊扣，否則恐影響人民工作及生活甚鉅，有失之過酷等
    情，最終協商通過之道路交通管理處罰條例第68條，乃將其
    中「受吊扣處分者，吊扣其持有各級車類之駕駛執照」部分
    之規定刪除。顯見立法者真意在於汽車駕駛人因違反道路交
    通管理處罰條例及道路交通安全規則之規定，受「吊銷駕照
    」處分者，仍維持一併吊銷其持有各級車類之駕駛執照，至
    於受「吊扣」駕駛執照處分時，僅能「吊扣」違規當時所駕
    駛車輛之駕駛執照，不能再擴大適用「吊扣」其持有各級車
    類之駕駛執照，至為顯明。
五、經查，異議人於99年5 月2 日下午3 時18分許，駕駛車號AD
    -1537 號自用小客車，行經臺北市○○路○ 段對面，經臺北
    市政府警察局交通警察大隊員警測得其呼氣所含酒精濃度達
    每公升0.31毫克，有酒後駕車之事實而當場舉發，並填製臺
    北市政府警察局北市警交大字第A01XMA270 號舉發違反道路
    交通管理事件通知單，嗣經臺北市交通裁決所於99年5 月3
    日以北市裁罰字第裁22-A01XMA270號裁決書，認異議人違反
    道路交通管理處罰條例第35條第1 項第1 款、第24條第1 項
    第2 款之規定，裁處「罰鍰19,500元、吊扣駕駛執照12個月
    ，並施以道路交通安全講習」，嗣異議人不服，向臺灣臺北
    地方法院聲明異議，經同院以99年度交聲字第685 號裁定將
    原處分撤銷，並改裁處「罰鍰19,500元，並應吊扣小型執業
    駕駛執照12個月及接受道路交通安全講習之事實，有臺灣臺
    北地方法院99年度交聲字第685 號交通事件裁定1 份可稽，
    合先敘明。
六、次查，異議人於100 年1 月4 日12時57分許，駕駛車牌號碼
    BJ-958號自用一般大貨車行經國道3 號高速公路北上33公里
    處，為內政部警政署國道公路警察局第六警察隊樹林分隊員
    警查獲，當場攔檢測試其呼氣酒精濃度超過標準值達每公升
    0.37毫克，業已超過規定標準；又異議人因前案經臺灣臺北
    地方法院以99年度交聲字第685 號裁定改裁處吊扣小型車普
    通駕駛執照12個月，並經原處分機關執行，其吊扣期間乃自
    99年9 月7 日起至100 年9 月6 日止等情，有異議人汽車駕
    照基本資料1 紙可參，並為異議人於本件聲明異議狀內所不
    爭執，故異議人確有於吊扣小型車普通駕駛執照期間，仍駕
    駛自用一般大貨車與酒後駕車之事實，應堪認定。執此，異
    議人本次違規時間既為100 年1 月4 日，仍在上述吊扣（普
    通小型車）汽車駕照期間內，乃合於道路交通管理處罰條例
    第35條第3 項前段之規定，應吊銷其駕駛執照，且依修正後
    之道路交通管理處罰條例第68條之規定，異議人既受吊銷駕
    駛執照處分，為有效處罰與維護道路交通安全之目的，所吊
    銷者即為其持有各級車類之駕駛執照，是原處分機關裁處吊
    銷異議人所持有之各級車輛之駕駛執照，於法並無不合。綜
    上，異議人雖執前揭情詞請求准予僅吊扣自用一般大貨車駕
    駛執照以維持生計，縱其情可憫，然於法無據，是異議人本
    件異議為無理由。
七、揆諸前揭說明，本件異議人所持有小型車普通駕駛執照，業
    經原處分機關所吊扣，然異議人於其小型車普通駕駛執照遭
    吊扣期間內，仍駕駛車牌號碼BJ-958號自用一般大貨車，行
    經國道3 號高速公路北上33公里處，為警查獲並測得其呼氣
    所含酒精濃度達每公升0.37毫克之事實，應屬「駕駛執照吊
    扣期間駕駛汽車，且酒精濃度超過規定標準」之違規行為，
    原處分機關遽對異議人為前開裁決，於法並無不合，異議人
    本件異議為無理由，應予駁回。
八、據上論斷，應依道路交通管理處罰條例第87條第2 項，道路
    交通事件處理辦法第18條，裁定如主文。
中    華    民    國   100    年     1    月    27    日
                  交通法庭  法  官    連  雅  婷
以上正本證明與原本無異。
如不服本裁定應於送達後五日內向本院提出抗告狀。
                            書記官    郭  晉  良
中    華    民    國  100     年    1     月    27    日